【裁判字號】    97,易,803
【裁判日期】    970827
【裁判案由】    詐欺
【裁判全文】
臺灣高雄地方法院刑事判決               97年度易字第803號
公  訴  人  臺灣高雄地方法院檢察署檢察官
被      告  乙○○
上列被告因詐欺案件，經檢察官提起公訴（97年度偵緝字第224
號），本院判決如下：
    主  文
乙○○幫助意圖為自己不法之所有，以詐術使人將本人之物交付
，處拘役伍拾日，如易科罰金，以新台幣壹仟元折算壹日。減為
拘役貳拾伍日，如易科罰金，以新台幣壹仟元折算壹日。
    事  實
一、乙○○雖預見交付行動電話門號予不熟識之他人使用，可能
    遭詐騙集團用作財產犯罪工具，詎仍基於縱有人持其所有之
    行動電話門號作為詐騙之犯罪工具，亦不違背其本意之幫助
    犯意，於不詳時間、地點，將其於民國95年6 月20日向遠傳
    電信股份有限公司（下稱遠傳電信公司）所申請之00000000
    00號行動電話（下稱系爭門號電話），交付予真實姓名年籍
    均屬不詳之人及其所屬詐騙集團，表示容任該詐騙集團以行
    不法之事。嗣該詐騙集團成員隨即基於為自己不法所有之意
    圖，利用電腦網路設備，在雅虎奇摩拍賣網站以akoxiwmawe
    jd（阿德的雜貨舖）帳號張貼欲拍賣網路遊戲「楓之谷」之
    虛擬貨幣，佯稱願以新臺幣（以下同）1 元兌換6 萬5000元
    虛擬貨幣等之訊息，並以系爭門號行動電話作為聯絡工具。
    而甲○○於95年7 月10日10時許上網瀏覽上開網頁獲悉該拍
    賣訊息後，旋即撥打系爭門號行動電話與該詐騙集團不詳成
    員連絡，並約定購買價值3000元之虛擬貨幣，該詐騙集團不
    詳成員則以系爭門號行動電話發送簡訊告知甲○○匯款帳號
    為華南商業銀行000000000000000 號帳戶（帳戶申辦人為馮
    秋鳳，所犯幫助詐欺犯行業經臺灣臺南地方法院以96年度簡
    字第1419號簡易判決判刑確定），甲○○即陷於錯誤於同日
    上午10時20分許將3000元匯入前開詐騙集團指定之金融帳戶
    內。嗣因甲○○於匯款後未收到虛擬貨幣，撥打系爭門號行
    動電話查問，該詐騙集團成員亦不再接聽，始發覺受騙，報
    警循線而查獲上情。
二、案經甲○○訴由臺中市警察局第三分局報告臺灣臺中地方法
    院檢察署呈請臺灣高等法院檢察署檢察長核轉臺灣高雄地方
    法院檢察署檢察官偵查起訴。
    理  由
壹、程序部分
    按被告以外之人於審判外之言詞或書面陳述，除法律有規定
    者外，不得作為證據；又被告以外之人於審判外之陳述，雖
    不符刑事訴訟法第159 條之1 至第159 條之4 之規定，而經
    當事人於審判程序同意作為證據，法院審酌該言詞陳述或書
    面陳述作成時之情況，認為適當者，亦得為證據；當事人、
    代理人或辯護人於法院調查證據時，知有第159 條第1 項不
    得為證據之情形，而未於言詞辯論終結前聲明異議者，視為
    有前項之同意。刑事訴訟法第159 條第1 項、第159 條之5
    定有明文。本判決所引用之各項證據資料，其屬於被告乙○
    ○以外之人於審判外之言詞、書面陳述者，均據審判長於調
    查證據程序逐一提示並告以要旨，檢察官、被告均知該等證
    據為被告以外之人之審判外陳述，均未於言詞辯論終結前聲
    明異議，本院審酌上開證據作成時之情況，認為適當，依刑
    事訴訟法第159 條之5 第1 項、第2 項規定，認應有證據能
    力。
貳、實體部分
一、被告已於本院審理中坦承有於95年6 月20日向遠傳電信公司
    申請系爭門號行動電話不諱，核與卷附遠傳易付卡客戶資料
    卡記載相符（參見臺灣高雄地方法院檢察署97年度偵緝字第
    224 號卷第39頁）。而被害人甲○○遭不詳詐騙集團利用系
    爭門號行動電話作為聯絡工具，而以前開方式詐騙之事實，
    亦據證人甲○○於警詢陳述明確，及奇摩拍賣網頁資料、被
    害人持用之0000000000號行動電話與系爭門號行動電話於95
    年7 月10日之雙向通聯紀錄、華南商業銀行客戶中文資料、
    華南商業銀行嘉南分行96年3 月29日華嘉南字第09600093號
    函檢附之存款往來明細表、郵政跨行匯款申請書（參見臺灣
    臺中地方法院檢察署96年度偵字第13889 號第5 至7 頁、第
    14 頁 、第29至43頁、第8 至13頁）等件在卷可稽。此外，
    復有澎湖縣警察局馬公分局啟明派出所受理刑事案件報案三
    聯單、受理各類案件紀錄表等件附卷以佐。故系爭門號行動
    電話之所以流入詐騙集團手中，作為詐騙工具使用，為被告
    於96年6 月20日申請後，將之交付予真實姓名、年籍均屬不
    詳之人所致之事實，可以認定。被告空言否認犯行，辯稱：
    系爭門號行動電話不用了之後，都放在家裡，後來不知道為
    什麼就不見了云云，為不可採。綜據上述，本案事證已臻明
    確，被告犯行可以認定，應予以依法論科。
二、按行動電話門號，一般民眾皆可以輕易申請，並無任何特殊
    之限制，因此一般人申請行動電話門號極為容易，且無次數
    之限制，並無使用他人行動電話門號之必要，此為一般日常
    生活所熟知之常識，故除非充作犯罪使用，並藉此躲避警方
    追緝，一般而言，並無利用收購、借用等方式收集他人行動
    電話門號之必要。況且行動電話門號，攸關申請人個人隱私
    權益之保障，專屬性甚高，衡諸常理，若非與本人有密切關
    係，不可能提供他人使用，縱有交付予他人使用之特殊情形
    ，亦必會先行瞭解他人使用之目的始行提供。參以報章雜誌
    及其他新聞媒體，對於不法犯罪集團，經常利用大量收購之
    他人行動電話門號做為聯絡工具，以隱匿其等詐欺取財犯罪
    之不法行徑，規避執法人員之查緝，此等在社會上層出不窮
    之案件，均多所報導，是避免此等專屬性甚高之物品被不明
    人士利用為與財產有關之犯罪工具，亦應為一般人生活認知
    上所應有之認識。被告將其申請之系爭門號行動電話交付他
    人使用，以被告為成年人之智識、經驗，自應對該人取得其
    行動電話門號之目的，可能係供作詐欺取財使用，有所預見
    ，堪認被告提供系爭門號行動電話不詳人士及其所屬犯罪集
    團使用，縱無證據證明被告明知該人及其所屬犯罪集團之態
    樣（按有可能係供詐欺、或恐嚇取財之用），然就該犯罪集
    團嗣後將被告提供之系爭門號行動電話供作詐欺取財聯絡工
    具之用，並藉以逃避查緝，顯不違反被告之本意，被告自有
    幫助該詐欺集團詐欺之未必故意。是本件事證明確，被告幫
    助詐欺犯行，應堪認定。
三、刑法上之幫助犯，係對於犯罪與正犯有共同之認識，而以幫
    助之意思，對於正犯資以助力，而未參與實施犯罪之行為者
    而言；如未參與實施犯罪構成要件之行為，且係出於幫助之
    意思提供助力，即屬幫助犯，而非共同正犯。被告雖提供行
    動電話門號供不詳詐騙集團行詐使用，然被告並未參與實施
    詐術之行為，而僅參與詐欺構成要件以外之行為，自應論以
    幫助犯。是核被告所為，係犯刑法第30條第1 項、第339 條
    第1 項之幫助詐欺取財罪，並應依刑法第30條第2 項之規定
    ，按正犯之刑減輕之。爰審酌被告提供行動電話門號供不法
    集團使用，不僅造成執法機關不易查緝犯罪行為人，嚴重危
    害社會治安，助長社會犯罪風氣，且增加被害人尋求救濟之
    困難；及犯後始終矢口否認犯行，犯後態度不佳；惟被害人
    被騙金額為3000元，因被告犯罪所生損害尚非至鉅；被告最
    高學歷僅為國中畢業，家庭經濟狀況貧寒，尚有一名7 歲年
    幼女兒需其撫養等情，有被告警詢筆錄受詢問人年籍資料欄
    記載、全戶戶籍資料查詢結果等可佐等一切情狀，量處如主
    文所示之刑，並諭知易科罰金之折算標準以資懲儆。又被告
    犯罪時間係在96年4 月24日之前，合於減刑條件，爰併依中
    華民國九十六年罪犯減刑條例第2 條第1 項第3 款、第7條
    之規定，減其宣告刑，並再諭知易科罰金之折算標準。
據上論斷，應依刑事訴訟法第299 條第1 項前段，刑法第30 條
、第339 條第1 項、第41條第1 項前段，刑法施行法第1 條之1
，中華民國九十六年罪犯減刑條例第2 條第1 項第3 款、第7 條
，判決如主文。
中    華    民    國    97    年    8    月    27    日
                  刑事第六庭  審判長法  官  曾逸誠
                                    法  官  王  琁
                                    法  官  陳思睿
以上正本證明與原本無異。
如不服本判決應於收受本判決後10日內向本院提出上訴書狀，並
應敘述具體理由，如未敘述上訴理由者，應於上訴期間屆滿後20
日內補提理由書狀於本院（均須按他造當事人之人數附繕本）「
切勿逕送上級法院」。
中    華    民    國    97    年    8     月    27    日
                                    書記官  何慧娟
附錄本案論罪科刑之法條：
刑法第339條
意圖為自己或第三人不法之所有，以詐術使人將本人或第三人之
物交付者，處5 年以下有期徒刑、拘役或科或併科1 千元以下罰
金。
以前項方法得財產上不法之利益或使第三人得之者，亦同。
前二項之未遂犯罰之。


司法院資訊處製作；財團法人民間司法改革基金會備份。
